臺灣高等法院民事裁定
110年度抗字第586號
抗  告  人  李宗翰



上列抗告人因與相對人李麗雲等間清償提存異議事件，對於中華
民國110年3月30日臺灣新北地方法院110年度聲字第49號裁定提
起抗告，本院裁定如下：  
    主  文
抗告駁回。
抗告費用由抗告人負擔。
    理  由
一、本件抗告人異議及抗告意旨略以：依提存法第28條第2項規
    定，提存金額得扣除項目，僅限於提存費及出賣之費用，相
    對人擅自扣除與出售房地無關之「代墊判決繼承發生費用」
    、代書費用、代墊稅款及雜項費用而為不足額提存，顯然違
    法，此屬形式上審查即可得知之違法；原法院提存所民國11
    0年2月19日以110年度存字第347號准相對人提存之處分（下
    稱原處分）違法，侵害伊權益，伊向原法院提出異議，原法
    院裁定駁回伊之異議不當。爰聲明廢棄原裁定及撤銷原處分
    云云。
二、按依民法第326條規定，債權人受領遲延者，清償人得將其
    給付物，為債權人提存之。又依提存法第9條規定，提存書
    應記載提存人之姓名及住居所、提存物為金錢之金額、提存
    之原因事實、清償提存之提存物受取權人，受取提存物如應
    為對待給付，並應記載其對待給付之標的或所附之要件。準
    此，清償提存乃債務人將其對債權人應為之給付，提存於國
    家設置之提存所，以代清償或達到法律上特定目的之行為，
    其性質屬於非訟程序，並非判斷當事人間私法上權利義務關
    係爭議之訴訟程序，故提存所就提存事件僅得依提存法及同
    法施行細則之規定為形式上審查，至當事人間有關實體事項
    之爭執，應由當事人另循訴訟程序謀求解決，提存所並無審
    查權限。從而清償提存僅須提存人提出之提存書記載之原因
    事實，形式上合於提存法第9條及同法施行細則第3條規定之
    審查範圍，提存所即應准予提存；至當事人間實體事項之爭
    執，應另循訴訟程序解決，提存所並無認定判斷之權限。
三、經查本件相對人辦理清償提存，所主張之原因事實係彼等依土地法第34條之1規定處分與抗告人共有之土地及建物，因抗告人受領遲延，乃依法辦理清償提存，並提出土地及建物登記謄本、郵局存證信函及收件回執、不動產買賣契約書、居間同意書及抗告人之戶籍謄本等為證（見原法院提存卷19-65頁），核與前揭規定相符，原法院提存所准予提存，並無不當。至抗告人指稱相對人擅自扣除與出售房地無關之費用，未足額提存云云，核屬雙方間權利義務之實體爭執事項，應由抗告人另循訴訟程序解決，非原法院提存所有權審查認定，亦非本件抗告程序所得審究。原法院裁定駁回抗告人之異議，並無不合。抗告意旨指摘原裁定不當，聲明廢棄，為無理由。
四、據上論結，本件抗告為無理由，爰裁定如主文。
中　　華　　民　　國　　110 　年　　6 　　月　　2   　日
                  民事第二十庭  
                      審判長法  官  周祖民
                            法  官  林玉蕙
                            法  官  鄭威莉
正本係照原本作成。
不得再抗告。
中　　華　　民　　國　　110 　年　　6 　　月　　2   　日
　　　　　　　　　　　　　  書記官  楊璧華